臺灣高等法院高雄分院刑事判決　　　　96年度上訴字第1035號
上　訴　人
即　被　告　甲○○
選任辯護人　徐建光律師
上列上訴人因違反毒品危害防制條例案件，不服臺灣高雄地方法
院95年度重訴字第105 號中華民國96年4 月20日第一審判決（起
訴案號：臺灣高雄地方法院檢察署95年度偵緝字第1171號），提
起上訴，本院判決如下：
    主  文
上訴駁回。
    事  實
一、緣丙○○（經本院以95年度上重訴字第18號判決判處無期徒
    刑，並經最高法院駁回上訴確定）意圖營利，基於販入第一
    級毒品海洛因再行出售之犯意，於民國94年6 月28日向其友
    人乙○○（經本院以95年度上重訴字第18號判決判處有期徒
    刑10年，並經最高法院駁回上訴確定）詢問有無購買海洛因
    管道，並稱欲購買新臺幣（下同）2 百萬元之海洛因，乙○○明知丙○○購買海洛因之目的在於販賣圖利，且知悉陳緯
    程（經本院以95年度上重訴字第18號判決判處有期徒刑12年
    ，並經最高法院駁回上訴確定）有取得海洛因管道，遂基於
    幫助丙○○販賣海洛因之犯意，而與陳緯程聯繫；陳緯程則
    與甲○○（綽號「祥仔」）、林秀文（綽號「中都文」、「
    阿文」，由臺灣高雄地方法院另案審理）等人均明知海洛因
    係毒品危害防制條例所明定之第一級毒品，不得販賣或持有
    。竟共同意圖營利，基於販賣第一級毒品海洛因之犯意聯絡
    ，由陳緯程以其所有之門號0000000000號行動電話，與乙○○所有之門號0000000000號行動電話作為海洛因買賣事宜，
    而互相撥打上開電話聯絡販賣毒品之事宜，並約定交易時間
    及地點，再由乙○○轉知丙○○備妥價金，其間並於同年月
    29日下午1 時30分許，由陳緯程拿少量海洛因給甲○○請其
    持至高雄市○○區○○路與明誠路口附近，給丙○○試用。
    同日下午2 時許，乙○○駕駛非其所有車牌號碼ZX－9596號
    之休旅車，搭載丙○○前往陳緯程所投資位於高雄市○○區
    ○○路73號之「冠軍汽車保養廠」（負責人為李百琪，綽號
    「阿奇」），丙○○即將裝有購買毒品現金2 百萬元之袋子
    提到「冠軍汽車保養廠」內之房間，打開予陳緯程、甲○○
    點收確認後，並將裝有現金之袋子交給陳緯程，陳緯程即駕
    駛非其所有車牌號碼ＺＹ－5751之賓士車搭載甲○○前往高
    雄市三民區○○○路162 之5 號林秀文之住處，將裝有現金
    之手提袋交給林秀文，林秀文則將1 袋海洛因（共4 包）交
    給陳緯程，陳緯程再搭載甲○○回到「冠軍汽車保養廠」附
    近之中華橫路與力行路路口，並撥打電話至「冠軍汽車保養
    廠」，請乙○○駕駛前開休旅車搭載丙○○至上開路口會合
    （車上另有不知情之石雅琪，於乙○○到「冠軍汽車保養廠
    」後始聯絡到場之友人），陳緯程見乙○○休旅車跟進後，
    遂沿力行路往東行駛，至力行路與中華路路口時，即右轉中
    華路向南行駛，又至中華二路6 巷巷口處，再右轉進入中華
    二路6 巷內，乙○○亦駕車緊跟在後並進入該巷內，見陳緯
    程將賓士車停在路旁，乙○○即將休旅車停靠在陳緯程車子
    左側後方，丙○○將休旅車右前座車門打開，陳緯程隨即下
    車將海洛因1 袋（共4 包）自該車門丟入休旅車內，丙○○
    就將海洛因置於右前座下方之腳踏板，並要求乙○○立即駕
    車離開，而陳緯程亦駕車隨後行駛，2 車欲順著中華二路6
    巷開往下個巷道，並自該巷道再繞回中華路，惟為跟監之警
    察丁○○等人駕車沿中華二路往南行駛，經過該路與中華二
    路6 巷巷口時，見到丙○○等人上開交易毒品過程，便順著
    中華路緩慢行駛至下個巷口欲右轉進入巷內時，適乙○○之
    休旅車駛出該巷口而攔截，陳緯程見狀，立刻倒車，欲由其
    他巷口逃離，亦為警追捕查獲，並在乙○○所駕之休旅車上
    扣得第一級毒品海洛因1 袋（共4 包，驗後合計淨重685.93
    公克，純質淨重512.39公克，空包裝合計重11.76 公克）及
    陳緯程所有供聯絡販賣海洛因毒品事宜之行動電話1 支。
二、案經高雄市政府警察局移送臺灣高雄地方法院檢察署檢察官
    偵查起訴。
    理  由
壹、證據能力部分：
    證人乙○○在另案審理中向法官所為陳述，雖未經被告對質
    詰問，惟因其經本院依法傳喚拘提均未到案，故被告事實上
    已無從行使其對質詰問權，則證人乙○○前開陳述，自得為
    證據。
貳、實體部分：
一、訊據上訴人即被告甲○○雖承認丙○○及乙○○於94年6 月
    29日下午2 時許抵達「冠軍汽車保養場」將購買海洛因之款
    項2 百萬元交給陳緯程時，其亦在該保養場，且其隨即搭乘
    陳緯程駕駛之前開小客車前往林秀文上開住處交款予林秀文
    ，並立即由林秀文安排交付海洛因，取得海洛因後接著搭乘
    陳緯程所駕駛車輛，同至前開海洛因交付地點，而於陳緯程
    將海洛因交予丙○○後，旋為當場查獲之事實，惟否認有販
    賣海洛因行為，辯稱：在本件海洛因交易過程中，因該現款
    及海洛因均係以袋子裝著，我不知道該袋內所裝物品係現金
    及海洛因，並未參與陳緯程等人販賣海洛因行為等語。
二、經查：
  (一)警察於94年6 月29日，在高雄市○○○路6 巷巷口處，由乙○○所駕駛之休旅車上之丙○○座位下之腳踏板所查獲之白
    色粉末1 袋（4 包），經送法務部調查局檢驗結果確為海洛
    因（驗後合計淨重685.93公克，純質淨重512.39公克，空包
    裝合計重11.76 公克），此有法務部調查局94年9 月14日調
    科壹字第220020827 號鑑定通知書1 紙在卷可稽（第一審94
    年度重訴字第88號影印卷(一)第170 頁），足見丙○○所購買
    之毒品確係第一級毒品海洛因無訛。
  (二)被告丙○○於原審審理中證稱：「（問：你是透過何人來聯
    絡整個買賣毒品之事宜？）我是透過乙○○」、「（你到冠
    軍保養廠有誰在場？）有甲○○及陳緯程在場」、「（問：
    陳緯程與甲○○收錢後如何處理？）他們就離開冠軍汽車保
    養廠」、「當時毒品是從我這邊的窗戶丟進來，剛好丟到我
    的大腿上，我就將毒品放在我的腳踏板處，車子就繼續往前
    開，當時丟毒品時剛好車子行駛到巷子中間，後來車子開到
    巷尾要進入大馬路時…我們就被查獲了」等語明確（見第一
    審94年度重訴字第88號影印卷(二)第139 、140 、143 頁），
    核與證人即查獲之警察丁○○於原審審理中證述：94年6 月
    29日監聽陳緯程的電話，發現他們約在中華路交易，因為知
    道陳緯程車牌，所以在中華路看到陳緯程的車就開始跟陳緯
    程的車，我們在冠軍汽車保養廠附近埋伏，後來有另外1 台
    休旅車到場，隨後，陳緯程的車就離開一陣子，幾分鐘後又
    繞回來，停在冠軍汽車保養廠附近巷口1 、2 分鐘，之後休
    旅車從冠軍汽車保養廠開近陳緯程的車，並跟著陳緯程的車
    一起開，我們就開始跟監，從力行路到中華路右轉，跟監約
    30秒到1 分鐘車程，兩輛車先彎進1 條巷子（即中華二路6
    巷），我們慢慢經過那條巷口，看到兩台車併行，並略呈先
    後狀，我們看到其中1 台車上有人提1 包東西下來，就到下
    個巷口，打算從該巷口彎進去，他們剛好從該巷口順路繞出
    來，出來的時候是休旅車開前面，看到陳緯程的車打倒車檔
    ，我們就說是警察叫他停車，他沒有停下來，是倒車到後面
    巷子要往右轉時，他發現是條死巷，他才停下來等語均相符
    （第一審94年度重訴字第88號影印卷(二)第212 、215-218 頁
    ）。又門號0000000000號行動電話，係陳緯程所有，為其所
    承認，而經檢察官依法對該門號行動電話核發通訊監察書（
    監察期間自94年6 月23日起至94年7 月22日止），發現陳緯
    程所有之前開行動電話與乙○○所有之0000000000號行動電
    話，於本件交易毒品之當天凌晨（94年6 月29日1 時8 分39
    秒許）有如下通聯內容：「（乙○○：）喂。（陳緯程：）
    工作聯絡好了，明天中午1 點，你可以叫他下來（指毒品交
    易時間）」等語，此有通訊監察書（見本院95上重訴字第18
    號卷(一)第98至101 頁）及譯文表（見警卷第81頁）可參，而
    陳緯程、乙○○對於使用前開電話聯絡，而有前開對話並不
    否認，顯見丙○○確係透過乙○○與陳緯程聯絡交易毒品事
    宜，並約定於94年6 月29日中午交易毒品，而由乙○○駕駛
    休旅車搭載丙○○至冠軍保養廠，將購買毒品之現金2 百萬
    元交給陳緯程，再由陳緯程駕駛賓士車搭載甲○○將錢交給
    林秀文，林秀文將毒品交給陳緯程後，陳緯程再搭載甲○○
    回到冠軍保養廠附近之中華橫路與力行路路口，並撥打電話
    請乙○○駕駛上開休旅車，搭載黃飛龍至上開路口會合，並
    跟著陳緯程之賓士車駛至中華二路6 巷內，再由陳緯程將毒
    品交給丙○○之交易過程堪予認定。
  (三)被告雖為上開辯解，惟：
  1.被告已供稱：我被查獲當天在冠軍保養廠內，見到駕駛ＺＸ
    －9596到場之2 名男子（即乙○○及丙○○）到場，並拿一
    包疑為現金之紅色袋子找陳緯程，隨後進入保養場內的小房
    間；該二名男子係前來購買毒品，後來陳緯程載我去後面巷
    子向「阿文」拿毒品，再回到中華橫路與力行路口，與乙○○車子碰面後，…陳緯程將該裝毒品的綠色袋子交到乙○○
    車內，旋為警查獲等語（見警卷第17、18頁，偵15260 號卷
    第7 頁、第一審卷第51至52頁）；證人陳緯程在原審證稱：
    我向丙○○收取價金2 百萬元及交付海洛因給丙○○時，被
    告均在場等語相符（第一審卷第82至85頁）；證人丙○○在
    偵查中亦證稱：我交買海洛因的錢2 百萬元給陳緯程後，陳
    緯程就與被告開車出去；後來，陳緯程將海洛因交給我時，
    被告也在車上等語（偵20245 號卷94年10月14日筆錄），足
    見被告在本件海洛因交易之交付款項及海洛因過程中始終在
    場。
  2.丙○○交付購買海洛因之2 百萬元現款時，被告也同時在場
    之事實，業經證人陳緯程證述明確（第一審卷第139 頁）；
    證人丙○○亦證稱：我購買海洛因的價金是交給陳緯程、甲○○等語（第一審94年度重訴字第88號卷卷(二)第139 至140
    頁）；證人乙○○在本院另案審理中供稱：我們到「冠軍保
    養場」後，丙○○手上拿著錢，我看到丙○○、陳緯程及一
    個胖子（按即被告）進去房間，我出去超商打電話，後來，
    被告與陳緯程走出來，他們說要先走等語（本院95年度上重
    訴字第18號95年12月12日審判筆錄第35至36頁），足徵丙○○交付購買海洛因款項時，被告亦同時在場。
  3.再者，門號0000000000號行動電話，係陳緯程所有，為其所
    承認，而經檢察官依法對該行動電話核發通訊監察書（監察
    期間自94年6 月23日起至94年7 月22日止），發現陳緯程所
    有之前開行動電話與乙○○所有之門號0000000000號行動電
    話，於本件交易毒品之當天凌晨（94年6 月29日13時5 分41
    秒許，有如下通聯內容：「乙○○；相片呢? 陳緯程：在阿
    奇那裡。乙○○: 不然你叫『祥仔』拿來中華明誠。」（警
    卷第81頁反面）；證人陳緯程則證稱：該通話中之「相片」
    指海洛因，「祥仔」即被告，我有要被告持海洛因樣品前往
    高雄市○○區○○路與明誠路口附近，交付給丙○○試用等
    語（偵20245 號卷第94年10月13日筆錄、第一審卷138 頁至
    140 頁）；證人乙○○亦證稱：我與陳緯程確有上開通話內
    容，「祥仔」就是於「冠軍保養場」內胖胖之人，及「祥仔
    」有與丙○○在明誠路會面等語（第一審94年度重訴字第88
    號影印卷(二)第148 頁）；及證人丙○○在本院審理中證稱：
    我在94年6 月29日有試吃海洛因，試吃的地點與交錢的地點
    不同，試吃的地點在美術館附近（按高雄市之美術館亦在高
    雄市○○區○○路與明誠路附近）等語（本院卷第88頁），
    足認證人陳緯程中所述有由被告持海洛因樣品給丙○○試用
    之陳述確係真正而可採信。至於證人丙○○在本院審理中雖
    供稱：當日試吃的海洛因是乙○○拿給我的，並非被告；另
    外，我交付購買海洛因款項給陳緯程時，被告是在房間外面
    等語，因與前開事證不符，顯係迴護被告之詞，不足為被告
    有利之認定。被告雖聲請傳訊警察丁○○以證明其並無在中
    華路及明誠路口附近提供海洛因給丙○○試用，惟證人丁○○則供稱：當日我有跟監陳緯程，但沒有到中華路及明誠路
    口附近等語（本院卷第58頁），是其所述亦無從被告有利之
    認定。
  4.綜上所述，被告在本件販賣海洛因之過程中，既有先提供海
    洛因給丙○○試用，並於丙○○交付購買海洛因款項，及陳
    緯程交付海洛因給丙○○時均有在場，足徵其對於本件販賣
    海洛因行為確實事前知悉並參與，所辯不知陳緯程在販賣海
    洛因等語，係卸責之詞，不足採信。
  (四)查海洛因係毒品，其販賣者因對國家社會危害甚大而應受重
    罰，為政府一再明令宣導，並為媒體所一再宣導，被告既受
    有高中肄業教育程度（警卷第17頁），復為智識健全之成年
    人，對此自無不知之理。再者，海洛因物稀價昂，販賣者茍
    無利可圖，應無甘冒被供出來源或被檢警查緝法辦之危險，
    而平價或低價販賣海洛因之理，且本件之交易金額多達2 百
    萬元，是其有營利之意圖可以認定。
  (五)綜上所述，被告所辯並無足採，此外，復有行動電話1 支可
    按，被告販賣海洛因犯行，可以認定。又被告雖聲請傳訊乙○○以證明其並無販賣海洛因行為，惟因乙○○經本院依法
    傳拘未到，且本件事證已明，爰不再予傳訊。
三、論罪科刑部分：
  (一)核被告所為，係犯毒品危害防制條例第4 條第1 項之販賣第
    一級毒品罪。被告與陳緯程、林秀文間，就上開犯行，具有
    犯意聯絡及行為分擔，均為共同正犯。被告為販賣而持有海
    洛因之低度行為，為其販賣之高度行為所吸收，不另論罪。
    公訴意旨雖認乙○○與被告等人亦成共同正犯關係，惟乙○○係應丙○○之要求，始基於幫助黃輝販賣海洛因之意思，
    與被告等人聯絡本件海洛因販賣事宜，並非其主動向丙○○
    聯絡海洛因販賣事宜，此業經證人乙○○、丙○○、陳緯程
    等人陳明在卷，自難認其與被告等人具有共同正犯關係。
  (二)按毒品危害防制條例制定之目的，係為防制毒品危害，維護
    國民身心健康，而有販賣第一級毒品罪責部分，均處以死刑
    或無期徒刑之重刑；然若未分別行為人販賣毒品之數量、目
    的，及其所造成之危害，一律處以死刑或無期徒刑之重刑，
    自非罰其所當罰刑事政策之目的，亦非為阻絕毒害之唯一方
    法。本院考量被告在本件海洛因交易過程中，而係依林秀文
    之指示，而收取金錢及交付毒品，顯見被告並非供應毒品之
    貨主，且本件甫交付毒品，即為警查獲，尚未產生殘害他人
    身心健康之實害。本院認被告犯罪情節尚堪憫恕，情輕法重
    ，雖處以法定最低刑無期徒刑仍嫌過重，爰依刑法第59條規
    定減輕其刑。又被告行為後，刑法已於94年2 月2 日修正公
    布，同年7 月1 日施行，而毒品危害防制條例第4 條第1 項
    之販賣第一級毒品罪之法定刑為「死刑或無期徒刑；處無期
    徒刑者，得併科新臺幣1 千萬元以下罰金。」，依修正前刑
    法第64條第2 項、第65條第2 項規定，死刑得減為無期徒刑
    、或為15年以上有期徒刑；無期徒刑得減為7 年以上有期徒
    刑，依修正後規定死刑僅得減為無期徒刑；無期徒刑僅得減
    為20年以下15年以上有期徒刑，可見修正前規定有利於被告
    ，此部分亦應適用修正前規定。
  (三)原審因而適用毒品危害防制條例第4 條第1 項、第18條第1
    項前段、第19條第1 項，刑法第11條、第2 條第1 項、第28
    條、第59條、第37條第2 項，修正前刑法第56條、第64條第
    2 項、第65條第2 項規定，並審酌被告係附從陳緯程而共同
    販賣海洛因，販賣之行為只有一次，惟所販賣之海洛因重量
    達685.93公克，價值2 百萬元，又自始否認犯行，態度不良
    等一切情狀，量處有期徒刑12年，及依被告販賣第一級毒品
    之性質，認有褫奪公權之必要，併宣告褫奪公權9 年。及敘
    明扣案之搭配門號0000000000號行動電話壹支（含SIM 卡）
    ，為共犯陳緯程所有，經其陳明在卷（另參第一審卷第151
    之1 頁之和信電訊公司函文），且供販賣毒品聯絡所用之物
    ，又販賣海洛因所得2 百萬元，係共犯林秀文所有，雖未扣
    案，然不能證明業已滅失，應依同條例第19條第1 項規定宣
    告與陳緯程與林秀文等人連帶沒收，如全部或一部不能沒收
    時，應以其等財產抵償之。又本件之海洛因，業經陳緯程交
    付給丙○○，而屬丙○○所有，故僅於丙○○罪名下宣告沒
    收銷燬即可，不須於被告罪名下再行重覆宣告沒收。至於扣
    案共犯甲○○所有之門號0000000000號、0000000000號行動
    電話2 支、陳緯程所有之門號0000000000號行動電話1 支，
    從通聯及通訊監察譯文之內容中，均無顯示有以上開行動電
    話作為本件聯絡販賣毒品之工具；扣案陳緯程所有之現金17
    萬元，並非販賣第一級毒品海洛因所用或所得之物，業據陳
    緯程供陳明在卷，而又查無其他證據顯示上開扣案物與本件
    販賣毒品犯行有關，自均不予宣告沒收，核其認事用法，並
    無不合，被告上訴意旨仍否認犯罪，為無理由，應予駁回。
據上論結，應依刑事訴訟法第368 條，判決如主文。
本案經檢察官方娜蓉到庭執行職務。
中　　華　　民　　國　　96　　年　　8 　　月　　7 　　日
                  刑事第三庭    審判長法  官　周賢銳
                                      法  官  謝宏宗
                                      法  官  黃仁松
以上正本證明與原本無異。
如不服本判決應於收受本判決後10日內向本院提出上訴書狀，其
未敘述上訴理由者，並得於提起上訴後10日內向本院補提理由書
狀（均須按他造當事人之人數附繕本）「切勿逕送上級法院」。
中　　華　　民　　國　　96　　年　　8 　　月　　7 　　日
　　　　　　　　　　　　　　　　　　　書記官  馬蕙梅
附錄本件判決論罪科刑法條：
毒品危害防制條例第4條
製造、運輸、販賣第一級毒品者，處死刑或無期徒刑；處無期徒
刑者，得併科新臺幣1千萬元以下罰金。
製造、運輸、販賣第二級毒品者，處無期徒刑或7 年以上有期徒
刑，得併科新臺幣7 百萬元以下罰金。
製造、運輸、販賣第三級毒品者，處5 年以上有期徒刑，得併科
新臺幣5百萬元以下罰金。
製造、運輸、販賣第四級毒品者，處3 年以上10年以下有期徒刑
，得併科新臺幣3百萬元以下罰金。
